臺灣彰化地方法院民事判決　九十一年度訴字第二四一號
　　原　　　告　丙 ○ ○
　　訴訟代理人　甲 ○ ○
　　被　　　告　乙 ○ ○
右當事人間請求遷讓房屋等事件，本院判決如左：
    主      文
被告應給付原告新台幣萬元。
原告其餘之訴駁回。
訴訟費用由被告負擔百分之五，餘由原告負擔。
本判決第一項於原告以新台幣壹萬元供擔保後，得假執行。
原告其餘假執行之聲請駁回。
    事實及理由
一、原告起訴主張：坐落彰化縣北斗鎮○○段一○四○－二地號土地，三九建號、門
    牌號碼彰化縣北斗鎮○○路六十之一號房屋，原為訴外人鄭福全所有，並自民國
    八十八年五月二十八日起出租予被告，租期至九十八年五月二十七日止，月租金
    新台幣（下同）一萬五千元，應於每月一日給付。茲該房屋業經伊於本院八十八
    年度執字第一○五七七號民事強制執行事件拍賣時承受，並於九十年七月二十日
    取得執行法院發給之權利移轉證書在案，依民法第四百二十五條之規定，該房屋
    租賃契約對於伊繼續存在。而伊已於九十年九月十二日函催告被告自九十年九月
    份起，應按期給付每月租金，被告於九十年十月八日收受該催告函後迄未給付，
    遲付之租金總額已逾二個月之租額以上，伊自得依民法第四百四十條之規定，終
    止兩造間之前開房屋租賃契約，並以本件起訴狀繕本送達為終止租約之意思表示
    。則租約終止後，被告為無權占有，不僅負有返還該租賃物及給付自九十年十月
    至同年十二月之三個月欠租共計四萬五千元之義務，伊亦得本於所有權，請求被
    告返還房屋，及本於不當得利之規定，請求被告自九十一年一月一日起至遷讓交
    還房屋止，返還每月相當於租金一萬五千元之利益等情，本於租賃物返還請求權
    、所有物返還請求權、租金請求權、不當得利返還請求權，求為命被告應將前揭
    房屋全部遷讓交還，暨給付四萬五千元及自九十一年一月一日起至交還房屋之日
    止，每月給付一萬五千元之判決，並願供擔保聲請宣告假執行。
二、被告則以：系爭房屋租金均係以原出租人鄭福全對伊所積欠之債務按月抵充一萬
    五千元，伊為受害人，並無再給付原告租金之義務等語，資為抗辯。
三、原告主張前揭房屋為訴外人鄭福全所有，並於前揭時間出租予被告，月租金一萬
    五千元，應於每月一日給付，嗣其於本院強制執行拍賣時承受，九十年七月間取
    得所有權之事實，有其所提不動產權利移轉證書、所有權狀、拍賣公告、經本院
    公證之房屋租賃契約書等影本在卷為證，並為被告所自認或不爭執，復經調閱本
    院八十八年度執字第一○五七七號強制執行卷、八十八年度公字第一四五四號公
    證卷案查明無異，堪信為真實。查原告係在被告租用系爭房屋後，因法院拍賣而
    自原出租人鄭福全受讓而取得該房屋之所有權，其主張依民法第四百二十五條之
    規定，該租賃契約對於受讓人之原告繼續存在，於法並無不合，原告當然承繼原
    出租人行使或負擔由租賃契約所生之權利或義務。惟民法該條之規定，乃將租賃
    契約所之法律地位概括移轉與承受人，為法定契約承擔之性質，因承租人事先並
    未參與，故仍應類推適用民法第二百九十七條之規定，非經讓與人（即原出租人
    ）或承受人（即受讓取得租賃物所有權之人）通知承租人，對於承租人不生效力
    （最高法院五十二年台上字第二○四七號判例意旨參照）。而原告取得系爭房屋
    所有權後，以九十年九月十二日函通知被告其已取得該房屋所有權，該函於九十
    年十月八日由被告親收，有其所提律師事務所函、掛號收件回執附卷為證，並為
    被告所不爭執，自堪採信。故原告受讓而承擔系爭租賃契約，即應自九十年十月
    八日起，對於被告始生效力。另被告陳明其應繳付原出租人鄭福全之租金，係按
    月以鄭福全對伊所積之債務抵付，並未再另行給付租金，為證人鄭福全及原告所
    不爭執，亦堪認為真實。則在九十年十月八日（即原告承擔系爭租賃契約對於被
    告生效之日）以前，被告應無積欠房租之情形，惟自九十年十一月一日起，被告
    即應按月給付租金一萬五千元予原告。至被告與鄭福全間此項以債權按月抵付租
    金之約定，既非將租賃期間之全部租金預付，且未記載於前揭經公證之租賃契約
    書，原告亦未承擔鄭福全對於被告之債務，該約定對於原告自不能認為繼續有效
    （最高法院四十五年台上字第五九○號判例意旨參照），被告尚不得執以對抗原
    告，主張其得繼續按原約定以債抵租。被告拒付租金予原告，洵屬無據。
四、按出租人以民法第四百四十條第二項、土地法第一百條第三款之承租人欠租達二
    個月以上租額之事由終止契約，收回房屋，應依民法第四百四十條第一項規定，
    定相當期限，催告承租人支付租金，如承租人於其期限內不為支付，出租人始得
    為之。本件原告雖主張其已以前開律師函催告被告支付租金，而被告迄今未付租
    金額已逾二個月，伊得以本起訴狀為終止租約之意思表示云云。惟查被告迄九十
    年十月份止，並無積欠租金之情形，而自九十年十一月一日起，始有按月給付原
    告租金之義務，已如前述，在被告收受該律師函時，既無欠租之情形，該律師函
    顯不生定期催告被告支付欠租之效力，原告於起訴時自無權終止租約。故原告主
    張被告遲付租金額達二個月以上，並以起訴狀之送達為終止租約之意思表示，不
    生契約終止之效力。況兩造租賃契約第七條第四款規定：租期內，出租人有法定
    原因，欲終止租約時，應於一個月前通知對方，原告未依該條款規定於一個月前
    通知被告，亦有未合。茲兩造間之租約既然繼續存在，被告占用系爭房屋即屬有
    權占有，亦無不當得利可言。原告本於契約終止後之租賃物返還請求權、所有物
    返還請求權及不當得利返還請求權，請求被告遷讓交還系爭房屋，並自九十一年
    一月一日起至交還房屋止，按月給付一萬五千元，於法未合，均不應准許。另被
    告自九十年十一月起，有給付原告每月一萬五千元租金之義務，原告本於租金請
    求權，請求被告給付九十年十一月、同年十二月份租金合計三萬元，為有理由，
    應予准許，逾此範圍，為無理由，應予駁回。
五、原告陳明願供擔保聲請宣告假執行，就其勝訴部分，核無不合，爰酌定相當擔保
    金額准許之，其敗訴部分，假執行之聲請，已失所附麗，應併駁回之。
據上論結，本件原告之訴為一部有理由，一部無理由，依民事訴訟法第七十九條但書
、第三百九十條第二項，判決如主文。
中　　　華　　　民　　　國　　九十一 　 年　　  五 　　 月　　 二十　　 日
                                    民事第二庭
                                        法　　　官　陳 瑞 水
右為正本係照原本作成。
如對本判決上訴須於判決送達後廿日內向本院提出上訴狀。
中　　　華　　　民　　　國　　九十一 　 年　　  五 　　 月　　 二十　　 日
                                        法院書記官　楊 筱 惠
